臺灣雲林地方法院刑事判決
109年度訴字第795號
公  訴  人  臺灣雲林地方檢察署檢察官
被      告  蘇筱婷





指定辯護人  本院公設辯護人郭雅琳
上列被告因偽造文書案件，經檢察官提起公訴（108 年度偵字第
7693號），被告就被訴事實為有罪陳述，本院依簡式審判程序判
決如下：
    主  文
蘇筱婷犯行使偽造私文書罪，處有期徒刑肆月，如易科罰金，以
新臺幣壹仟元折算壹日。緩刑貳年，緩刑期間付保護管束，並應
於本判決確定之日起壹年內，向指定之政府機關、政府機構、行
政法人、社區或其他符合公益目的之機構或團體，提供陸拾小時
之義務勞務。
附表所列文書上偽造「許金鴻」之署名共陸枚均沒收；未扣案之
門號0000000000、0000000000號SIM卡各壹張均沒收，於全部或
一部不能沒收或不宜執行沒收時，追徵其價額。
    事  實
一、蘇筱婷於民國107年11月27日前某日，因借用同事許永隆之
    手機（內有許永隆胞妹許金鴻之國民身分證及健保卡正反面
    翻拍照片），明知未徵得許金鴻之同意，竟意圖為自己不法
    所有，基於詐欺取財、詐欺得利、行使偽造私文書之犯意，
    先以通訊軟體LINE向拓東通訊行（址設臺東縣○○○鄉○○村○○
    里街000號）不知情之門市人員房雲森佯稱伊係許金鴻之女
    兒，要以母親名義申辦亞太電信及台灣之星行動電話門號云
    云，並將上開取得之許金鴻國民身分證、健保卡正反面翻拍
    照片傳送給房雲森，同時委由拓東通訊行不知情之承辦人員
    在附表所列文書上代簽「許金鴻」姓名，使之誤以為蘇筱婷
    已獲得許金鴻授權，而在107年11月27日於附表所列文書上
    接續代簽「許金鴻」姓名，並轉向亞太電信申辦門號000000
    0000號行動電話、轉向台灣之星申辦門號0000000000號行動
    電話，導致亞太電信、台灣之星陷於錯誤，由拓東通訊行承
    辦人員寄送上開2支行動電話門號之SIM卡給蘇筱婷（另有加
    價購買手機），亞太電信、台灣之星並開通提供上開門號之
    通訊服務，足以生損害於許金鴻、房雲森、拓東通訊行及亞
    太電信、台灣之星對於門號管理、客戶資格審查之正確性。
    嗣因蘇筱婷積欠部分電信服務費，經亞太電信對許金鴻催告
    給付，許金鴻始知上情並報警處理。
二、案經許金鴻訴由臺灣臺東地方檢察署陳請臺灣高等檢察署檢
    察長令轉臺灣雲林地方檢察署檢察官偵查起訴。
    理  由
一、本案被告所犯，均非死刑、無期徒刑、最輕本刑為3 年以上
    有期徒刑之罪或高等法院管轄第一審之案件，被告於本院審
    理時就被訴事實為有罪之陳述（本院卷第312頁），經告知
    簡式審判程序之旨，並聽取公訴人、被告及辯護人意見後，
    本院認合於刑事訴訟法第273條之1第1項規定，裁定由受命
    法官獨任進行簡式審判程序，合先敘明。
二、認定犯罪事實所憑之證據：
　㈠許金鴻之警詢筆錄、偵訊筆錄、本院審理筆錄。
　㈡房雲森之警詢筆錄、偵訊筆錄、本院審理筆錄。
　㈢許永隆之偵訊筆錄、本院審理筆錄。
　㈣林香美之偵訊筆錄。
　㈤書證：
　①承辦單位聲明書。
　②亞太電信門號0000000000號之107年11月20日至12月19日帳單
    。
　③被告與房雲森之臉書對話截圖。
　④行動電話門號0000000000號之亞太電信行動服務申請書（含
    專案同意書）。
　⑤被告與房雲森之臉書對話截圖翻拍照片。
　⑥雲林縣警察局台西分局橋頭派出所受理刑事案件報案三聯單
    、受理各類案件紀錄表。
　⑦施厝寮集合住宅管理委員會（108）施厝公字第2 號函。
　⑧亞太電信大社加盟門市回函。
　⑨託運單、房雲森手機翻拍照片。
　⑩包裹簽收資料。
　⑪亞太電信股份有限公司傳真函。
　⑫行動電話門號0000000000號申登資料。
　⑬亞太電信股份有限公司函及附件（用戶Z000000000號申辦門
    號紀錄及門號申請書）。
　⑭被告提出之雲林縣麥寮鄉中低收入戶證明書、新生兒出生證
    明書。
　⑮被告當庭手寫「許金鴻」姓名。
　⑯房雲森手機截圖照片。
　⑰行動電話門號0000000000號申登人查詢結果、行動電話門號0
    000000000號申登人查詢結果。
　⑱中華郵政股份有限公司雲林郵局110年5月18日雲營字第11029
    00280號函及檢送被告無摺存款單影本。
　⑲行動電話門號0000000000號申請書。
　㈥被告之警詢筆錄、偵訊筆錄、本院準備程序及審理筆錄。　
三、論罪科刑：
  ㈠按行動電話服務須以晶片卡（即SIM 卡）為使用介面，因此
    電信公司於出租行動電話門號予消費者使用時，即同時附帶
    提供晶片卡給消費者作為門號使用之介面，故電信公司接受
    消費者申辦門號並將該門號開通上線時，該晶片卡之所有權
    亦移轉於消費者（最高法院97年度台上字第1952號判決意旨
    參照）。又刑法上之偽造署押罪，係指單純偽造簽名、畫押
    而言，若在制式之書類上偽造他人簽名，已為一定意思表示
    ，具有申請書或收據等類性質者，則係犯偽造文書罪（最高
    法院85年度台非字第146號判決意旨參照）。刑法上所謂偽
    造署押，係指未經他人之授權或同意，而擅自簽署他人之姓
    名或劃押者而言。而刑法第210條之偽造私文書罪，則以無
    製作權人，擅自以他人之名義製作內容不實之文書為其要件
    （最高法院93年度台上字第2057號判決參照）。
  ㈡被告利用不知情之拓東通訊行承辦人員在附表所列文書上代
    簽「許金鴻」姓名並持以行使、施用詐術之結果，除取得上
    開2門號之SIM卡實體財物外，另獲得電信公司開通提供通訊
    服務利益，是核被告所為，係犯刑法第216條、第210條行使
    偽造私文書罪、第339條第1項詐欺取財罪、第339條第2項詐
    欺得利罪。被告利用不知情之拓東通訊行承辦人員所為簽名
    及代為向亞太電信、台灣之星行使該等偽造私文書，均為間
    接正犯。被告偽造如附表所示「許金鴻」之署名共6枚，係
    在密接的時間、地點所為，屬接續犯之一行為。被告偽造署
    押係偽造私文書之階段行為，而偽造私文書之低度行為應為
    行使之高度行為所吸收，均不另論罪。被告係以一行為同時
    觸犯上開行使偽造私文書、詐欺取財及詐欺得利等罪名，侵
    害數法益，為想像競合犯，應依刑法第55條前段規定，從一
    重之行使偽造私文書罪處斷。
  ㈢爰審酌被告與告訴人許金鴻本沒有任何交集，僅在偶然借用
    同事手機之情況下取得告訴人許金鴻之證件照片，竟未經告
    訴人許金鴻同意，冒用其證件、偽造簽名來申辦門號，總共
    申辦2支門號，使拓東通訊行及亞太電信、台灣之星陷於錯
    誤，交付各該門號SIM卡並開通提供通訊服務，足以生損害
    於告訴人許金鴻、房雲森、拓東通訊行及亞太電信、台灣之
    星對於門號管理、客戶資格審查之正確性，被告欠缺守法意
    識，所為應予譴責，並考量被告雖然冒用告訴人許金鴻名義
    申請門號，但最終並未積欠任何電信費用（詳下述），也沒
    有造成告訴人許金鴻具體的經濟損失，被告行為所生危害非
    鉅；另方面，被告犯後原矢口否認犯行，直到本院詰問證人
    後，更發覺除經起訴之亞太門號以外，被告也同時冒辦台灣
    之星門號，被告方坦承全部犯行，且被告至今仍未與告訴人
    許金鴻達成和解或賠償等犯後態度，兼衡被告先前除違反動
    產擔保交易法案件（判處拘役）外，別無其他犯罪紀錄，素
    行尚可，有臺灣高等法院被告前案紀錄表在卷可參，以及被
    告提出雲林縣麥寮鄉中低收入戶證明書、新生兒出生證明書
    ，自述教育程度為高職畢業，目前從事餐飲業，獨力養育3
    名子女，最小才滿7個月，經濟拮据（本院卷第325頁）等一
    切情狀，量處如主文所示之刑，並諭知易科罰金之折算標準
    。
　㈣雖然被告沒有與告訴人許金鴻達成和解，但被告先前未曾因
    故意犯罪受有期徒刑以上刑之宣告，且於本案審理終結前已
    坦承犯錯，被告有表明願意賠償告訴人許金鴻新台幣（下同
    ）1萬元，尚非全然沒有賠償的誠意，只是雙方對於賠償金
    額、可否分期給付等未達成共識（告訴人許金鴻要求被告一
    次賠償3萬元，但也始終沒有正式提出民事訴訟），被告係
    一時失慮致犯本罪，已具悔意，相信經過此次偵審程序已知
    所警惕而無再犯之虞，故本院認為對被告所宣告之刑，以暫
    不執行為適當，爰依刑法第74條第1項第1款規定宣告緩刑2
    年，復為使被告知所警惕，參酌公訴人、告訴人、辯護人之
    意見，併依同條第2項第5款規定，命被告於本判決確定之日
    起1年內，向檢察官指定之政府機關、政府機構、行政法人
    、社區或其他符合公益目的之機構或團體，提供60小時之義
    務勞務，同時依刑法第93條第1項第2款規定諭知於緩刑期間
    內付保護管束，以勵自新。
四、沒收：
　㈠按偽造之印章、印文或署押，不問屬於犯人與否，沒收之，
    刑法第219條定有明文。又行為人用以詐欺取財之偽造、變
    造等書類，既已交付於被害人收受，則該物非屬行為人所有
    ，除偽造書類上偽造之印文、署押，應依刑法第219條予以
    沒收外，即不得再對各該書類諭知沒收（最高法院43年台上
    字第747號判例意旨參照）。本案被告於附表所示文書上（
    透過不知情之拓東通訊行承辦人員）偽造「許金鴻」之署名
    ，應依上開規定宣告沒收，至於各該偽造之文書已經交付給
    拓東通訊行轉交亞太電信、台灣之星，不屬於被告所有，故
    毋庸對各該文書諭知沒收。
  ㈡按犯罪所得，屬於犯罪行為人者，沒收之；前2項之沒收，於
    全部或一部不能沒收或不宜執行沒收時，追徵其價額；第1
    項及第2項之犯罪所得，包括違法行為所得、其變得之物或
    財產上利益及其孳息；犯罪所得已實際合法發還被害人者，
    不予宣告沒收或追徵，刑法第38條之1定有明文。被告所取
    得之行動電話門號SIM卡，屬被告實際享有處分權，歸被告
    所有，自應依此規定宣告沒收，並諭知於全部或一部不能沒
    收或不宜執行沒收時，追徵其價額。另外，關於被告使用上
    開2門號行動電話通訊利益，原先積欠亞太電信457元，但被
    告表示已經繳款完畢，經本院函詢結果，亞太電信稱000000
    0000號已非亞太電信之門號，堪信被告所述屬實，而台灣之
    星亦表示門號0000000000號並無欠費情況，是應認被告犯行
    所取得之通信利益已經依法繳費而將利益歸還被害人，故不
    予宣告沒收或追徵。
據上論斷，應依刑事訴訟法第273條之1第1項、第299條第1項前
段、第284條之1、第310條之2、第454條，刑法第216條、第210 
條、第339條第1項、第2項、第55條前段、第41條第1項前段、第
219條、第38條之1、第74條第1項第1款、第2項第5款、第93條第
1項第2款，刑法施行法第1條之1第1項，判決如主文。
本案經檢察官王聖豪、林欣儀提起公訴，檢察官蕭仕庸到庭執行
職務。
中　　華　　民　　國　　110 　年　　7 　　月　　30　　日
                  刑事第六庭  法  官  梁智賢
以上正本證明與原本無異。
如不服本判決，應於收受判決後20日內向本院提出上訴書狀，並
應敘述具體理由（須附繕本）。
                              書記官  蘇靜怡
中　　華　　民　　國　　110 　年　　7 　　月　　30　　日
附錄本案論罪科刑法條全文：
刑法第216條
行使第 210 條至第 215 條之文書者，依偽造、變造文書或登載
不實事項或使登載不實事項之規定處斷。
刑法第210條
偽造、變造私文書，足以生損害於公眾或他人者，處 5 年以下
有期徒刑。
刑法第339條
意圖為自己或第三人不法之所有，以詐術使人將本人或第三人之
物交付者，處 5 年以下有期徒刑、拘役或科或併科 50 萬元以
下罰金。
以前項方法得財產上不法之利益或使第三人得之者，亦同。
前二項之未遂犯罰之。
　
附表：
 編號 偽造之文書簽名  1 門號0000000000號之亞太電信行動電話服務申請書、亞太電信股份有限公司專案同意書之申請人簽名(簽章)欄，偽簽「許金鴻」署名共3枚  2 門號0000000000號之台灣之星第三代行動通信/行動寬頻業務申請書、服務契約、專案同意書之申請人簽名(簽章)欄，偽簽「許金鴻」署名共3枚